臺灣橋頭地方法院民事裁定
110年度消債更字第60號
聲　請　人　
即債務人　　李智琳　00000000000000000000000000000000000
00000000000000000000000000000000000000000000000000
代  理  人　陳雅琴  法扶律師
上列當事人因消費者債務清理事件聲請更生，本院裁定如下：
    主  文
聲請人李智琳自民國一百一十年十月十四日下午四時起開始更生
程序。
命司法事務官進行本件更生程序。
    理  由
一、聲請意旨略以：聲請人即債務人李智琳前向金融機構辦理信
    用貸款、信用卡契約等，致積欠無擔保債務計新臺幣（下同
    ）2,672,694元，因無法清償債務，乃於民國109年12月間向
    本院聲請前置調解，因積欠經債權讓與後之非金融機構債務
    過高而於110年2月25日調解不成立，因聲請人有不能清償債
    務或有不能清償之虞，復未經法院裁定開始清算程序或宣告
    破產，爰依法聲請准予裁定更生等語。
二、按「債務人不能清償債務或有不能清償之虞者，得依本條例
    所定更生或清算程序，清理其債務。」消費者債務清理條例
    （下稱消債條例）第3條定有明文。衡以消費者與金融機構
    間債之關係之發生，係依契約自由原則及相互間之信賴為基
    礎，此為社會經濟活動得以維繫及發展之重要支柱，債務人
    經濟窘迫，固不應任其自生自滅，債權人一方之利益，仍不
    能因之摒棄不顧。是債務人於協商程序中，自應本於個人實
    際財產及收支狀況，依最大誠信原則，商討解決方案。如終
    究不能成立協商，於聲請更生或清算時，法院審酌上開條文
    所謂「不能清償或有不能清償之虞」，自宜綜衡債務人全部
    收支、信用及財產狀況，評估是否因負擔債務，而不能維持
    最基本之生活條件；所陳報之各項花費，是否確屬必要性之
    支出；如曾有協商方案，其條件是否已無法兼顧個人生活之
    基本需求等情，為其判斷之準據。
三、經查：
  ㈠聲請人前向各金融機構辦理信用貸款、信用卡契約等，致現
    積欠無擔保債務至少2,672,694元，前即因無法清償債務，
    而於109年12月間向本院聲請前置調解，因積欠經債權讓與
    之非金融機構債務過高而於110年2月25日調解不成立等情，
    有109年12月18日前置調解聲請狀所附債權人清冊、財團法
    人金融聯合徵信中心前置協商專用債權人清冊、信用報告、
    調解筆錄、台新國際商業銀行股份有限公司110年9月17日台
    新總個資字第1100016798號函、110年9月22日良京實業股份
    有限公司陳報狀、110年9月23日中國信託商業銀行股份有限
    公司陳報狀、110年9月24日國泰世華商業銀行股份有限公司
    陳報狀、110年9月27日元大商業銀行股份有限公司陳報狀、
    台灣美國運通國際股份有限公司110年9月28日110美通字第2
    10289號函等件在卷可稽，堪信為真實。
  ㈡聲請人現任職於日月光半導體製造股份有限公司，依109年5
    月至109年10月薪資明細單所示，此期間已扣福利金、工會
    費、勞保費、健保費約1,575元後之薪資總額為200,255元，
    核每月平均薪資約33,376元，而其名下僅新光人壽保險解約
    金34,606元、富邦人壽保險解約金173,397元，108、109年
    度申報所得分別為495,687元、493,522元，核109年度每月
    平均所得41,127元，現勞工保險投保薪資36,300元等情，有
    財產及收入狀況說明書、勞工保險被保險人投保資料表、綜
    合所得稅各類所得資料清單暨國稅局財產歸屬資料清單、薪
    資明細單、110年5月12日陳報狀所附薪資轉帳存摺內頁、11
    0年4月29日新光人壽保險股份有限公司陳報狀、110年6月1
    日富邦人壽保險股份有限公司陳報狀、本院稅務電子閘門財
    產所得調件明細表附卷可稽。則查無聲請人有其他收入來源
    ，佐以聲請人提出薪資明細單、薪資轉帳存摺內頁為證，則
    以聲請人主張之收入來源，應全非虛罔，是以含有獎金等收
    入之109年度所得清單所示每月平均所得41,127元，扣除每
    月福利金、工會費、勞保費、健保費約1,575元後，以39,55
    2元作為核算其現在償債能力之基礎，應能反映真實收入狀
    況。
  ㈢至支出部分，聲請人主張扶養父母，母月支出扶養費5,000元
    。按直系血親相互間，互負扶養之義務，民法第1114條第1 
    款定有明文。查聲請人父親李○○、母親王○○，其中父親於10
    9年度申報所得80,922元，且皆為股利憑單，又名下除供其
    等居住之房屋、土地外，尚有投資額1,082,450元，母親則
    於109年度未有所得，名下僅投資額10,900元，惟每月領有
    勞保年金13,480元等情，有戶籍謄本、綜合所得稅各類所得
    資料清單暨國稅局財產歸屬資料清單、領取年金之存摺內頁
    、本院稅務電子閘門財產所得調件明細表等附卷可證，則聲
    請人父親名下財產價值非低，應能維持生活，僅母親於領取
    年金不足生活必要費用範圍，需由聲請人及手足負擔扶養義
    務。扶養費用部分，依消債條例第64條之2第1、2項，並參
    照民法第1118、1119條規定，其負扶養義務之程度，亦應考
    量其目前身負債務之窘境，所負擔之扶養義務能力，自非比
    一般，在無其他更為詳實之資料可供佐證之情形下，故本院
    認定以110年度高雄市最低生活費標準之1.2倍16,009元為標
    準，則扣除勞保年金與1名手足分擔母親扶養費後，聲請人
    每月應支出母親扶養費應以1,265元為度【計算式：（16,00
    9－13,480）÷2＝1,265】，聲請人就此主張支出5,000元，尚
    屬過高。至聲請人個人日常生活必要費用部分，審酌聲請人
    負債之現況，基於社會經濟活動之互賴及誠信，該日常生活
    所需費用，自應節制開支，不得有超越一般人最低生活標準
    之享受，否則反失衡平，本院依消債條例第64條之2第1項，
    參酌衛福部社會司所公告歷年最低生活費標準，110年度高
    雄市最低生活費標準13,341元之1.2倍為16,009元，則聲請
    人每月最低生活費除有特殊情形並有證據證明者外，自宜以
    此為度，始得認係必要支出。然聲請人主張每月個人必要生
    活費為21,190元，已高於上開標準16,009元，且所列生活費
    均含有父母之必要支出在內，惟父母之必要支出應屬扶養費
    範圍，故本院認應以上開標準16,009元列計為聲請人全部必
    要生活費，較為可採。
  ㈣綜上所述，以聲請人現每月之收入39,552元為其償債能力基
    準，扣除其每月個人必要生活費16,009元、扶養費1,265元
    後僅餘22,278元，而聲請人目前負債總額為2,672,694元，
    扣除保險解約金208,003元後，債務餘額為2,464,691元，以
    上開餘額按月攤還結果，約9年餘期間始能清償完畢，已逾
    消債條例第53條第2項第3款所定6年清償期限，如加計利息
    負擔，其還款年限顯然更長，堪認聲請人確有不能清償債務
    或有不能清償之虞之情事。從而，聲請人主張已不能清償債
    務，聲請本院准予更生，依所舉事證及本院調查結果，即無
    不合。
四、末按「法院開始更生程序之裁定，應載明其年、月、日、時
    ，並即時發生效力。」、「法院裁定開始更生或清算程序後
    ，得命司法事務官進行更生或清算程序，必要時得選任律師
    、會計師或其他適當之自然人或法人一人為監督人或管理人
    。」消費者債務清理條例第45條第1 項、第16條第1 項分別
    定有明文。本件聲請人其目前收入及財產狀況，不能履行債
    務，依聲請人其目前收入及財產狀況，未償之債務亦屬不能
    清償，有如上述。此外，復查無聲請人有消費者債務清理條
    例第46條各款所定駁回更生聲請等事由，從而，聲請人聲請
    更生，洵屬有據，應予准許，爰命司法事務官進行本件更生
    程序。
五、依消費者債務清理條例第11條第1 項、第45條第1 項、第16
    條第1 項，裁定如主文。
中　　華　　民　　國　　110 　年　　10　　月　　14　　日
              　　        民事庭　法　官　薛博仁
以上正本係照原本作成。
本裁定已於110年10月14日下午4時公告。
本裁定不得抗告。
中　　華　　民　　國　　110 　年　　10　　月　　14　　日
  　                              書記官　郭南宏